臺灣臺中地方法院刑事判決
110年度易字第2072號
公  訴  人  臺灣臺中地方檢察署檢察官
被      告  闕海峯


上列被告因妨害名譽案件，經檢察官提起公訴（110年度偵字第2
4039號），本院判決如下：
    主    文
丙○○無罪。
    理    由
一、公訴意旨略以：被告丙○○與告訴人乙○○為網友關係，被告丙
    ○○前因細故對告訴人乙○○心生不滿，於民國109年5月18日某
    時許，在其住所，基於妨害名譽之犯意，以暱稱「尤○○」在
    「愛情公寓」網站之個人頁面上，張貼：「砸碎及性騷慣犯
    無需來訪，因為改變不了你終身殘廢的命運，乙○○」並在該
    則貼文上留言：「此人在愛情公寓又名素還真，需要他臉書
    帳號及性騷起訴書的可私」等語，貶損告訴人乙○○在社會上
    之人格、地位及名譽。因認被告丙○○涉犯刑法第309條第1項
    之公然侮辱罪嫌。 
二、按犯罪事實應依證據認定之，無證據不得認定犯罪事實。又
    不能證明被告犯罪者，應諭知無罪之判決，刑事訴訟法第15
    4條、第301條第1項分別定有明文。又刑事訴訟法第161條第
    1項規定：檢察官就被告犯罪事實，應負舉證責任，並指出
    證明之方法。因此，檢察官對於起訴之犯罪事實，應負提出
    證據及說服之實質舉證責任。倘其所提出之證據，不足為被
    告有罪之積極證明，或其指出證明之方法，無從說服法院以
    形成被告有罪之心證，基於無罪推定之原則，自應為被告無
    罪判決之諭知（最高法院92年度台上字第128號判決要旨參
    照）。而認定犯罪事實所憑之證據，雖不以直接證據為限，
    間接證據亦包括在內，然而無論直接證據或間接證據，其為
    訴訟上之證明，須於通常一般之人均不致有所懷疑，而得確
    信其為真實之程度者，始得據為有罪之認定，倘其證明尚未
    達到此一程度，而有合理之懷疑存在，而無從使事實審法院
    得有罪之確信時，即應由法院為諭知被告無罪之判決（最高
    法院76年度台上字第4986號判決要旨參照）。
三、公訴意旨認被告丙○○（下稱被告）涉犯刑法第309條第1項之
    公然侮辱罪嫌，無非以被告於偵查中之供述、證人即告訴人
    （下稱告訴人）乙○○於偵查中之指證、愛情公寓網站網頁翻
    拍照片為其論據。訊據被告固坦承於上揭時間、地點，以暱
    稱「尤○○」在愛情公寓網站之個人頁面上，張貼：「砸碎及
    性騷慣犯無需來訪，因為改變不了你終身殘廢的命運，乙○○
    」，並在該則貼文上留言：「此人在愛情公寓又名素還真，
    需要他臉書帳號及性騷起訴書的可私」等情，惟堅決否認有
    何公然侮辱犯行，辯稱：我沒有侮辱的意思，我要表現這個
    女生對告訴人的憤怒，所以用這樣的詞彙形容他。如果我是
    用男生的語氣，不會這麼客氣等語。經查：
  ㈠被告於109年5月18日某時許，在其住所，以暱稱「尤○○」在
    愛情公寓網站之個人頁面上，張貼：「砸碎及性騷慣犯無需
    來訪，因為改變不了你終身殘廢的命運，乙○○」，並在該則
    貼文上留言：「此人在愛情公寓又名素還真，需要他臉書帳
    號及性騷起訴書的可私」之事實，為被告於警詢、偵查及本
    院準備程序時坦認在卷，且經告訴人於警詢、偵查中證述明
    確（他卷第21-22、49-51頁），復有愛情公寓網頁翻拍照片
    、尚凡國際創新科技股份有限公司109年12月1日尚凡（109
    ）字第60 號函檢附暱稱「尤○○」、「闕○○」之申登人資料
    及IP登入位址（他卷第71、79-90頁）附卷可佐，此部分事
    實，固堪認定。
  ㈡按刑法第309 條之公然侮辱罪，所稱侮辱，凡未指明具體事
    實，而其內容足以貶損他人社會評價之輕蔑行為，即足當之
    。本罪所保護之法益乃個人經營社會群體生活之人格評價，
    是否構成侮辱，並非從被害人或行為人之主觀感受判斷，而
    係以陳述內容之文義為據，審酌個案之所有情節，包含行為
    人與被害人之性別、年齡、職業類別、教育程度、社會地位
    、平時關係、言語使用習慣、詞彙脈絡等，探究言詞之客觀
    涵義，是否足以減損被害人之聲譽；復按憲法第11條言論自
    由所保障之言論，最重要者首推「意見」。所謂「意見」，
    係指一個人主觀上對於人、事、物之各種觀點、評論或看法
    ，而將之對外表達者而言。舉凡涉及政治或非政治、公眾或
    私人事務、理性或非理性及有價值或沒價值的言論，均在言
    論自由保障之範圍內。而人格名譽權及言論自由均為憲法保
    障之基本權，於該二基本權發生衝突時，刑法第309 條公然
    侮辱罪固採取言論自由應為退讓之規定。惟憲法所保障之各
    種基本權並無絕對位階高低之別，對基本權之限制，需符合
    憲法第23條「為『防止妨礙他人自由、避免緊急危難、維持
    社會秩序或增進公共利益』所『必要』者」之規定。且此一對
    於基本權限制之再限制規定，不僅拘束立法者，亦拘束法院
    。因此，法院於適用刑法第309 條限制言論自由基本權之規
    定時，自應根據憲法保障言論自由之精神為解釋，於具體個
    案就該相衝突之基本權或法益（即言論自由及人格名譽權）
    ，依比例原則為適切之利益衡量，決定何者應為退讓，俾使
    二者達到最佳化之妥適調和，而非以「粗鄙、貶抑或令人不
    舒服之言詞＝侵害人格權/ 名譽＝侮辱行為」此簡單連結之認
    定方式，以避免適用上之違憲，並落實刑法之謙抑性。具體
    言之，法院應先詮釋行為人所為言論之意涵（下稱前階段）
    ，於確認為侮辱意涵，再進而就言論自由及限制言論自由所
    欲保護之法益作利益衡量（下稱後階段）。為前階段判斷時
    ，不得斷章取義，需就事件脈絡、雙方關係、語氣、語境、
    語調、連結之前後文句及發表言論之場所等整體狀況為綜合
    觀察，並應注意該言論有無多義性解釋之可能。於後階段衡
    量時，則需將個案有關之一切事實均納入考量。比如系爭言
    論係出於挑釁、攻擊或防衛；是自願加入爭論或無辜被硬拉
    捲入；是基於經證實為錯誤之事實或正確事實所做評論等，
    均會影響個案之判斷。一般而言，無端謾罵、不具任何實質
    內容之批評，純粹在對人格為污衊，人格權之保護應具優先
    性；涉及公共事務之評論，且非以污衊人格為唯一目的，原
    則上言論自由優於名譽所保護之法益；而在無涉公益或公眾
    事務之私人爭端，如係被害人主動挑起，或自願參與爭論，
    基於遭污衊、詆毀時，予以語言回擊，尚屬符合人性之自然
    反應，況「相罵無好話」，且生活中負面語意之詞類五花八
    門，粗鄙、低俗程度不一，自非一有負面用詞，即構成公然
    侮辱罪。於此情形，被害人自應負有較大幅度之包容。至容
    忍之界限，則依社會通念及國人之法律感情為斷。易言之，
    應視一般理性之第三人，如在場見聞雙方爭執之前因後果與
    所有客觀情狀，於綜合該言論之粗鄙低俗程度、侵害名譽之
    內容、對被害人名譽在質及量上之影響、該言論所欲實現之
    目的暨維護之利益等一切情事，是否會認已達足以貶損被害
    人之人格或人性尊嚴，而屬不可容忍之程度，以決定言論自
    由之保障應否退縮於人格名譽權保障之後（最高法院109年
    度台上字第3101號、110年度台上字第2206號判決意旨參照
    ）。
  ㈢經查，據告訴人於警詢證稱：起訴書上有我的個人姓名、生
    日、出生年月，而起訴書的内容是個人的私事，害怕有其他
    人來找我的麻煩等語（他卷第50頁），並參以被告本案所為
    之貼文、留言記載：「砸碎及性騷慣犯無需來訪，因為改變
    不了你終身殘廢的命運，乙○○」、「此人在愛情公寓又名素
    還真，需要他臉書帳號及性騷起訴書的可私」（下稱本案貼
    文）等內容，堪認告訴人確曾因性騷擾案件經檢察官為起訴
    處分，故被告所為本案貼文，並非被告無中生有。又被告於
    109年5月18日為本案貼文、留言後，復於109年8月7日再以
    暱稱「尤○○」在愛情公寓網站之個人頁面上，張貼：「非常
    不爽，判太輕」，並檢附於司法院法學資料檢索系統網頁查
    詢之臺灣南投地方法院（下稱南投地院）109年度易字第58
    號判決主文截圖照片，再於109年8月25日以暱稱「尤○○」在
    愛情公寓網站之個人頁面上，張貼：「罪大惡極，不知在愛
    寓襲擊了多少無辜女孩，以為關閉檔案就沒事嗎？」，並檢
    附於司法院法學資料檢索系統網頁查詢之臺灣高雄地方法院
    （下稱高雄地院）109年度易字第23號、前開南投地院判決
    、臺灣橋頭地方法院（下稱橋頭地院）109年度易字第149號
    判決截圖照片，此有愛情公寓網頁翻拍照片在卷可稽（他卷
    第61-69頁）。是經比對本案貼文及被告其後所為之貼文內
    容、語意脈絡，並參以告訴人確有因性騷擾案件經檢察官起
    訴之客觀環境情狀等整體狀況為綜合觀察後，足認被告於本
    案貼文內容所表達之真意，乃係就告訴人因性騷擾案件經檢
    察官為起訴處分之事實，依個人之價值判斷所為之言論，尚
    非無端謾罵、不具任何實質內容之批評，顯非以妨害告訴人
    名譽為目的之言論。
  ㈣被告對告訴人所為之負面評價，雖讓告訴人感到不快，但究
    非恣意謾罵可比，亦非杜撰告訴人子虛烏有之事，而意見、
    評價係見仁見智，且係相當主觀，非因被告出言諷刺告訴人
    ，即應遽認被告有侮辱告訴人之犯意，再被告係因認告訴人
    性騷擾案件，始就上開事件對被告為負面評價，於本案當時
    情境之意見表述，顯非以損害告訴人之名譽為目的，直接對
    於告訴人之人格本身予以羞辱貶抑，亦與謾罵、侮辱性、攻
    擊性言語不能等量齊觀，自難認被告主觀上有何侮辱告訴人
    之故意。況告訴人因性騷擾案件，業經高雄地院以109年度
    易字第23號、南投地院以109年度易字第58號、橋頭地院以1
    09年度易字第149號判決在案，有前開司法院法學資料檢索
    系統網頁查詢截圖照片附卷可稽（他卷第63-67頁），足認
    被告當時對告訴人所為之本案貼文之負面評價，並非無稽。
     
四、綜上所述，本件犯罪事實依檢察官所舉前開事證，經綜合評
    價之結果，認尚未達於通常一般之人均不致有所懷疑，而得
    確信被告確有公訴意旨所指之公然侮辱犯行，本院尚無從形
    成有罪確信之心證。揆諸前揭法律規定及判決意旨，自應為
    被告無罪之諭知。
據上論斷，應依刑事訴訟法第301條第1項前段，判決如主文。
本案經檢察官黃鈺雯提起公訴，檢察官甲○到庭執行職務。
中　　華　　民　　國　　111 　年　　6 　　月　　15　　日
                  刑事第六庭  審判長法  官 柯志民
                                    法  官 戰諭威
                                    法  官 蔡逸蓉
以上正本證明與原本無異。
檢察官如不服本判決應於收受送達後20日內向本院提出上訴書狀
，並應敘述具體理由；其未敘述上訴之理由者，應於上訴期間屆
滿後20日內向本院補提理由書（均須按他造當事人之人數附繕本
）「切勿逕送上級法院」。
被告不得上訴。
告訴人或被害人如不服判決，應備理由具狀向檢察官請求上訴，
上訴期間之計算，以檢察官收受判決正本之日起算。
　　　　                            書記官 葉俊宏
中　　華　　民　　國　　111 　年　　6 　　月　　15　　日